最高法院刑事裁定　　　　　　　　　　111年度台抗字第991號
抗　告　人　詹木貴



上列抗告人因偽造有價證券等罪案件，不服臺灣高等法院臺中分
院中華民國111年6月21日駁回聲請再審之裁定（111 年度聲再字
第147號），提起抗告，本院裁定如下：
    主  文
原裁定撤銷，應由臺灣高等法院臺中分院更為裁定。
    理  由
一、再審程序係就確定判決認定事實錯誤所設之救濟方法，是聲
    請再審之對象應為確定之實體判決。而受理再審聲請之法院
    ，首應調查、審認聲請人聲請再審之對象，是否為具有實體
    確定力之判決；如果屬之，始得進而為其他程序及實體上之
    審查。
二、本件抗告人詹木貴因偽造有價證券等罪案件，經原審法院以
    108 年度上訴字第1412號判決維持第一審論處抗告人犯（共
    同）偽造有價證券2 罪刑（即犯罪事實一、三）、共同偽造
    私文書罪刑（即犯罪事實二）及相關沒收宣告之判決，抗告
    人不服，提起第三審上訴，經本院於民國110 年1 月20日以
    109 年度台上字第3533號判決，以其關於共同偽造私文書罪
    、偽造有價證券罪部分（即犯罪事實二、三）上訴違背法律
    上程式，依刑事訴訟法第395 條前段規定駁回上訴確定，另
    撤銷原判決關於共同犯偽造有價證券罪（即犯罪事實一）部
    分，發回原審法院審理，有相關判決及臺灣高等法院被告前
    案紀錄表可稽，是抗告人所犯犯罪事實二、三所載偽造私文
    書、偽造有價證券等罪之實體確定判決，係原審法院108 年
    度上訴字第1412號判決。然卷查，抗告人向原審所提之「聲
    請再審狀」未明確記載聲請再審之刑事確定判決案號，又依
    其聲請再審意旨係載稱：「為最高法院刑事判決（109 年度
    台上字第3533號）第四頁…第一審就上訴人犯罪事實欄二所
    示共同偽造私文書犯行及犯罪事實欄三所示偽造有價證券犯
    行，分別量處有期徒刑5月、有期徒刑3 年5月，明顯極大錯
    誤」等語以觀，似以本院程序判決為聲請再審之對象，惟其
    聲請狀復敘明「請參照臺灣臺中地方法院108年度訴字第7號
    中華民國108年4月23日第一審判決…最高法院109 年度台上
    字第3533號，…108年度上訴字第1412 號」，似又同時以第
    一審及原審法院上開實體判決為聲請再審對象，是其聲請再
    審之對象或客體即有未明，原審應有依刑事訴訟法第429 條
    之2 規定通知抗告人到場說明釐清之必要，乃原審未予查明
    ，復未通知抗告人為必要之說明，遽認抗告人係對原審法院
    108年度上訴字第1412 號判決犯罪事實二、三為聲請再審之
    對象，並就再審理由為實體審查，駁回抗告人再審之聲請，
    自有未當。抗告意旨雖未指摘及此，惟原裁定既有上開違誤
    ，即屬無可維持，為兼顧抗告人審級利益，應將原裁定撤銷
    ，由原審法院調查後更為適法之裁定。
據上論結，應依刑事訴訟法第413條前段，裁定如主文。
中    華    民    國   111    年    8     月    17    日
                  刑事第七庭審判長法  官  段  景  榕  
                                  法  官  沈  揚  仁  
                                  法  官  宋  松  璟  
                                  法  官  李  釱  任  
                                  法  官  汪  梅  芬  
本件正本證明與原本無異
                                  書記官
中    華    民    國   111    年    8     月    18    日